最高法院刑事判決　　　　　　九十六年度台上字第一一四五號
上　訴　人　甲○○
上列上訴人因違反毒品危害防制條例案件，不服台灣高等法院台
南分院中華民國九十五年十一月二日第二審更審判決（九十五年
度重上更(一)字第四一四號，起訴案號：台灣台南地方法院檢察署
八十七年度偵字第二○四九號），提起上訴，本院判決如下：
    主  文
原判決撤銷，發回台灣高等法院台南分院。
    理　由
本件原判決認定上訴人甲○○基於概括之犯意，於民國八十六年
三月間，連續在張東旭（下或稱張某）家中，以每包新台幣（下
同）五千元之價格，非法販賣化學合成麻醉藥品安非他命予張東
旭二次等情。因而撤銷第一審判決，改判仍論處上訴人連續非法
販賣化學合成麻醉藥品，累犯罪刑，固非無見。
惟查：(一)、按修正前麻醉藥品管理條例第十三條之一第二項第一
款販賣化學合成麻醉藥品罪之成立，以行為人主觀上具有營利之
意圖，為其構成要件之一。而有罪之判決書，除應將被告主觀上
具有營利之意圖詳載於事實欄內，並應於理由欄內說明其憑以認
定之證據及理由，始足以為論罪科刑之依據。原判決認定上訴人
連續販賣安非他命予張東旭二次等情，而論以上揭販賣化學合成
麻醉藥品罪。但其對於上訴人販賣安非他命是否出於營利之意圖
，並未於事實欄內加以認定記載明白，亦未於理由欄內對此加以
論敘說明，依上說明，自不足以為論處上揭罪名之依據。(二)、按
有罪之判決書，對被告有利之證據不採納者，應說明其理由，為
刑事訴訟法第三百十條第二款所明定。故有罪判決書對於被告有
利之證據，如不加以採納，必須說明其不予採納之理由，否則即
難謂無判決不備理由之違誤。原判決採用證人張東旭於審理中所
為不利於上訴人之證述，作為證據。但卷查證人張東旭於第一審
八十七年四月七日訊問時證稱：「（安非他命來源？）向施耿忠
買的。」、「（除向施耿忠買之外，還有向他人買嗎？）侯江霖
……我沒向甲○○買過，是警察說是不是他（甲○○）賣給你。
」、「（為何稱安非他命是向甲○○購買？）我不知事態嚴重，
因他們（指警察）搜索票上是寫甲○○的名字。」等語（見第一
審卷一第七十四頁、第七十六頁）。於第一審八十七年四月八日
訊問時亦證稱：「（安非他命來源？）向施耿忠、侯江霖、黃子
彰購買。」等語（見同上第一審卷第八十七頁反面）。嗣於第一
審八十八年四月二十七日審理時又證稱：「（是否跟甲○○買過
安非他命？）沒有，我們有一塊吸食。」等語（見第一審卷(四)第
一二七頁正面及反面）。其後於發回前原審八十九年一月十九日
準備程序中（與上訴人對質時）亦證稱：「我有拜託他（即上訴
人）買過二次，每次五千元。」、「我是拜託他買過。」等語（
見八十八年度上訴字第一七六三號卷第一三五頁、第一三六頁）
；嗣於原審審理時亦證稱：「（是否記得託他（指上訴人）買二
次，每次五千元，然後他拿藥給你，你拿錢給他？）是的。」等
語（見原審卷第七十一頁），依其所述意旨係指其曾委託上訴人
代購安非他命二次，並非謂直接向上訴人購買安非他命二次。是
證人張東旭上揭陳述，似均屬有利於上訴人之證據。原判決雖就
證人張東旭於發回前原審九十五年六月七日訊問時所為有利於上
訴人之陳述，即「伊於偵查中說，在八十六年三月間，有向甲○
○買安非他命二次，每包五千元，那是警察叫我要這樣講，不然
要辦我販賣，伊買安非他命是由朋友介紹，向不特定人買的」等
語，何以不足採信加以說明，但對於證人張東旭上揭於第一審及
原審所為有利於上訴人之陳述是否亦不足以採信，則未一併加以
剖析論敘明白，依上說明，自難謂無判決理由不備之違誤。(三)、
原判決認定上訴人在「張東旭家中」販賣安非他命予張某等情，
但對於張東旭家之地址為何？卻未於事實欄內詳細記載明白，致
其販賣安非他命之地點未盡詳明，已嫌疏漏。且其事實欄僅記載
上訴人以每包五千元之價格，非法販賣安非他命予張東旭「二次
」等情，對於上訴人每次販賣安非他命之具體數量為何？亦未加
以認定記載明白，亦有欠翔實。又原判決理由說明：上訴人販賣
安非他命所得一萬元，基於主刑從刑同一原則，其販賣安非他命
係適用麻醉藥品管理條例論科，該條例既無沒收販毒所得之規定
，爰不另為沒收之諭知云云（見原判決第五頁倒數第五行至倒數
第三行）。惟修正前麻醉藥品管理條例雖無沒收販賣安非他命所
得之特別規定，但上訴人販賣安非他命所得之一萬元，既屬犯罪
所得之物，自非不能依刑法第三十八條第一項第三款之規定宣告
沒收。原判決對於上訴人販賣安非他命所得之一萬元，何以亦不
能依刑法第三十八條第一項第三款之規定沒收，並未一併加以論
敘說明，其理由未盡詳備。以上或為上訴意旨所指摘，或為本院
得依職權調查之事項，應認原判決仍有撤銷發回更審之原因。
據上論結，應依刑事訴訟法第三百九十七條、第四百零一條，判
決如主文。
中　　華　　民　　國　九十六　年    三  　月　  八    日
                      最高法院刑事第十二庭
                          審判長法官  池　啟　明
                                法官  王　居　財
                                法官  郭　毓　洲
                                法官  韓　金　秀
                                法官  黃　梅　月
      本件正本證明與原本無異
                                      書  記  官
中　　華　　民　　國　九十六　年　　三 　 月　　九  　日
                                                     m
